【裁判字號】    98,訴,4480
【裁判日期】    990923
【裁判案由】    公共危險
【裁判全文】
臺灣板橋地方法院刑事判決              98年度訴字第4480號
公  訴  人  臺灣板橋地方法院檢察署檢察官
被      告  丁○○
指定辯護人  本院公設辯護人丙○○
上列被告因公共危險案件，經檢察官提起公訴（98年度偵字第82
76號），本院判決如下：
    主  文
丁○○放火燒燬現供人使用之住宅未遂，處有期徒刑肆年肆月。
    事  實
一、丁○○為使其女友乙○○搬離位在臺北縣中和市○○街四二
    巷三四弄一之三號四樓房屋，隨其遷往宜蘭居住，竟基於放
    火燒燬現供人使用住宅之犯意，於民國九十七年十月六日下
    午二時三十九分許，趁乙○○上班外出之際，身著紫色雨衣
    、頭戴黑色安全帽，騎乘機車前往乙○○上址住處，以乙○○放置在丁○○位在臺北縣板橋市○○街一三八巷一弄一三
    六號住處行李箱內之鑰匙開啟乙○○前揭住處大門後，拿取
    乙○○所有置於該處主臥室地板之精油瓶，並將其內之精油
    淋倒該屋北側中間房間床鋪及西北側倉庫矮櫃，再引火點燃
    精油，火勢迅速竄燒，丁○○旋於同日時四十五分許離開現
    場。嗣經隔壁鄰居甲○○發現發生火災報請消防人員即時到
    場灌救，火勢方告撲滅，但仍致上開房屋西北側衣架及矮櫃
    處嚴重燒燬，客廳、廚房內部則嚴重燻黑，惟尚未破壞該建
    築物之主要效用而未遂。後經警調閱附近之監視錄影畫面，
    並於九十七年十月九日分別在臺北縣板橋市○○街一三八巷
    一弄一三六號二樓丁○○住處扣得乙○○所有之鑰匙三串（
    業據乙○○領回）及丁○○所有停放在臺北縣板橋市○○路
    ○段六二號之車牌號碼N 二E ─七五六號重型機車內扣得丁○○所有於案發時所著之紫色雨衣一套、安全帽一頂始查悉
    上情。
二、案經乙○○訴由臺北縣政府警察局中和分局移送臺灣板橋地
    方法院檢察署檢察官偵查起訴。
    理  由
壹、程序方面：
    本件認定事實所引用之卷證資料，並無證據證明係公務員違
    背法定程序所取得，又檢察官、被告及其辯護人於本院準備
    程序及審判期日時均表示同意作為證據而不予爭執，且迄至
    言詞辯論終結前亦未再聲明異議，依刑事訴訟法第一百五十
    九條之五第一項之規定，本件認定事實所引用之證據，縱屬
    傳聞證據而不符刑事訴訟法第一百五十九條之一至第一百五
    十九條之四之規定者，仍均有證據能力。
貳、實體方面：
一、訊之被告丁○○固坦承於九十七年十月六日下午二時三十九
    分許身著紫色雨衣、頭戴黑色安全帽步至告訴人乙○○前揭
    住處四樓門外，復於同日時四十五分步出乙○○住處之巷弄
    離去等情不諱，惟矢口否認有何放火燒燬現供人使用之住宅
    未遂犯行，辯稱：乙○○前因上開住處遭竊、門鎖遭灌膠而
    暫至伊位在臺北縣板橋市○○街一三八巷一弄一三六號住處
    與伊同住，伊於前揭時間前往乙○○住處四樓門外巡視，未
    發現異狀即行離去，並未進入該處屋內，伊並不知道乙○○
    將住處鑰匙放在行李箱內置於伊住處云云。惟查：
（一）被告於同日下午二時三十九分許曾至告訴人乙○○前揭住
      處四樓，復於同日時四十五分步出乙○○住處之巷弄，嗣
      於同日時四十七分臺北縣政府消防局國光分隊接獲救災救
      護指揮中心通報乙○○上開住處發生火災前往搶救，該屋
      因上開火災致西北側倉庫衣架及矮櫃處所嚴重燒燬，北側
      中間房間床鋪明顯受燒，火勢順延向東南側客廳方向竄燒
      ，造成客廳及廚房內部均呈現嚴重燻黑狀態，經灌救後火
      勢於同日下午三時二十四分撲滅，尚未破壞該住宅之主要
      效用等情，業經證人即告訴人乙○○、證人甲○○於檢察
      官偵訊時具結證述明確，且有臺北縣政府消防局九十七年
      十月二十九日北消調字第○九七○○三六六八八號函及所
      附火災原因調查報告書一份、現場照片二十五幀、行動電
      話門號0000000000號通聯查詢單、監視錄影翻
      拍照片六幀等件在卷可查（見九十八年度偵字第八二七六
      六偵查卷〔下稱偵卷一〕第九十三頁至第一百二十三頁、
      第三十一頁），復為被告所不爭執，是此部分事實，堪以
      認定。
（二）依卷附火災現場勘查紀錄及原因研判所載火災現場狀況，
      起火處所分別為西北側倉庫矮櫃處所附近及北側中間房間
      床鋪處所附近，二處相隔約五公尺，不相連貫，且無火流
      延燒路徑，顯為獨立燃燒之起火點，且於火災現場客廳發
      現一塑膠製精油空瓶（見偵卷一第九十六頁至第九十九頁
      、第一百二十三頁）。參以證人乙○○於檢察官訊問時及
      本院審理中具結證稱：上開精油空瓶原未開封，放在臥室
      房間地板當門擋，被告知道那是精油，也知道平日放在臥
      室當門擋等語（見偵卷一第一百七十一頁、本院卷第六十
      頁背面、第六十一頁背面、第六十二頁）、證人甲○○於
      檢察官偵訊時及本院審理中一致證稱：發生火災前聽到鐵
      門的聲音，之後聽到霹靂啪啦的聲音，隱約覺得是隔壁傳
      來，一、二分鐘後就聽到樓下說失火了，迅即以手機報案
      等語（見偵卷一第一百七十頁、本院卷第五十六頁背面）
      ，足見本件火災係遭人入內，拿取上開精油瓶，將精油淋
      倒在前揭二處起火點分別引火燃燒所致。
（三）本件火災現場即告訴人乙○○前揭住處之大門門鎖、房間
      窗戶均未遭破壞，而告訴人乙○○除於九十七年十月三日
      搬至被告板橋住處與被告同住時，將該等鑰匙隨行李箱放
      置在被告板橋住處，迄至警方在被告板橋住處搜得上開鑰
      匙前，告訴人自身均未動過，亦未曾將該住處鑰匙交予他
      人，且被告常有翻動告訴人物品之習慣等情，復經被告於
      警詢時供稱：伊與告訴人於九十七年十月三日下午將上開
      行李箱搬至伊位在板橋之住處，伊曾未經告訴人同意，將
      告訴人的衣服從行李箱拿出來整理等語（見偵卷一第十五
      頁、第二十一頁），及證人乙○○於檢察官訊問及本院審
      理中結證無誤（見偵卷一第一百七十一頁、本院卷第六十
      頁、第六十一頁）。是證人乙○○於本院審理中指證：被
      告有機會拿到伊住處鑰匙等語，尚非無稽。另由前述監視
      錄影畫面及火災出動觀察紀錄可知，被告甫離開告訴人住
      處一分鐘餘即有鄰人發現火災，被告於本院審理中供稱：
      伊於前揭時上至告訴人住處四樓僅在門外巡視門戶安全，
      未進入屋內，亦未察覺任何異狀云云（見本院卷第六十三
      頁），已屬可疑。況倘如被告所辯，當天有下雨，且伊沒
      有告訴人住處鑰匙，僅能在附近巡巡看看，何以不直接騎
      乘機車至告訴人住處樓下查看，反將機車停放他處，再冒
      雨步行至告訴人住處？凡此均見被告所為辯解，悖離常情
      ，俱無足取。
（四）此外，被告曾要求告訴人乙○○隨其遷往宜蘭居住，遭乙○○以家當很多，不欲搬遷為由而予拒絕一情，亦經證人
      乙○○於本院審理中具結證述明確（見本院卷第六十頁）
      ，則被告因此為本件放火行為，即非毫無動機。又被告於
      內政部警政署刑事警察局進行測謊時，就「你有沒有在該
      處（民安街四二巷三四弄一之三號四樓）放火」、「有關
      本案，你有沒有在該處放火」、「房子起火時，你有沒有
      在房間內」等問題，被告皆答稱「沒有」，經測試分析結
      果均呈不實反應，有該局九十八年十月八日刑鑑字第○九
      八○一四○二○一號函及所附鑑定書一份在卷可佐（見九
      十八年度核退字第六二號偵查卷〔下稱偵卷二〕第十六頁
      至第二十一頁）。按測謊鑑定，因其結果未具有全然之準
      確性，固不得採為判決之唯一及絕對之依據；惟該項鑑定
      係依一般人在說謊時，會產生遲緩、緊張、恐懼、不安等
      心理波動現象，乃以科學方法，由鑑定人利用測謊儀器，
      將受測者之上開情緒波動反應情形加以紀錄，用以判別受
      測者之供述是否真實。故測謊鑑定，倘鑑定人具備專業之
      知識技能，所測試之問題及其方法又具專業可靠性時，該
      測謊結果，如就否認犯罪有不實之情緒波動反應，仍非不
      得供為有罪判決之參考（最高法院九十三年度台上字第三
      二七號判決意旨參照）。查本件被告於九十八年十月五日
      接受該局測謊時，業經告知得拒絕受測，而被告已表示係
      出於自由意志同意接受測謊，且測試環境狀況良好，無不
      當之外力干擾；又本件鑑定人蕭志平亦已接受相關測謊之
      專業訓練，取得結業證書，本件之測謊儀器運作亦屬正常
      ，此有內政部警政署刑事警察局測謊儀器測試具結書、鑑
      定資料表、及鑑定人資歷表等可資參照（見偵卷二第十六
      頁背面至第十九頁）。被告受測前，經該局會談時固陳述
      測試前服用成藥半瓶、睡前飲用威士忌一杯，有低血壓之
      病歷，及目前身體狀況昏昏的，惟經測謊人員先採熟悉測
      試法（The Acquantance Test）檢測其生理反應正常，並
      讓其熟悉測試流程後，再經區域比對法（The Zone Compa
      rison Technique ）測試，是本案測謊鑑定人員於施測時
      ，業已注意被告之身心及意識狀況是否正常。綜上，上開
      測謊鑑定符合測謊之基本要件程式，復參酌前述其他證據
      ，足認被告所為否認犯罪之辯詞，有違事實，洵不足採。
（五）辯護人另為被告辯稱：告訴人乙○○於第一次警詢時曾提
      及前男友張振隆曾自乙○○住處樓上攀爬侵入乙○○住處
      毆打乙○○之事，故不能排除張振隆涉犯此案之可能云云
      ，然證人乙○○業於檢察官偵訊時結證稱：之前張振隆係
      攀爬伊住處前陽台並打破窗戶侵入伊住處，但本件火災事
      件中該處沒有被破壞，且伊與張振隆交往期間，前述精油
      瓶係放在紙箱內，未拿出來使用，所以張振隆並不知道伊
      有該瓶精油等語（見偵卷一第一百七十一頁、第一百七十
      二頁），復於本院審理中具結證述：張振隆侵入伊住處毆
      打伊及騷擾事件係發生於九十六年間，伊於九十七年七、
      八月間認識被告前即與張振隆徹底分手，張振隆也沒有想
      繼續與伊交往之舉動；伊前開住處係自己購買的，與張振
      隆沒有關係；張振隆之母、弟住在伊樓上等語（見本院卷
      第五十八頁、第五十九頁），是本件縱火之人進入告訴人
      住處之方式與告訴人前所指稱張振隆侵入方式迥異，且張
      振隆騷擾告訴人事件與本件案發時間已相隔約一年，又參
      以張振隆之母親、胞弟均居住在告訴人住處樓上，倘告訴
      人住處發生火災，極有可能波及樓上張振隆至親之身家性
      命，相較於被告具有使告訴人搬離該址之動機，又熟知告
      訴人精油放置處，且有拿取告訴人住處鑰匙之機會，並於
      火災發生前一分鐘餘出現在告訴人住處外各節，張振隆涉
      案可能自屬較低，尚難僅以告訴人前於警詢中所提張振隆
      昔日之騷擾事件，遽為有利被告之認定。從而，本案事證
      明確，被告犯行堪以認定。至檢察官於本院準備程序中固
      向本院聲請勘驗本件於九十七年十月六日下午二時三十九
      分至四十八分之監視錄影光碟，欲確認被告進出時間及現
      場狀況，惟被告對卷附監視錄影翻拍光碟所示進出告訴人
      住處巷口之時間與現場狀況，並不爭執，且本院依現有證
      據資料既已足資認定被告前揭犯罪事實，故認已無當庭勘
      驗上開監視錄影光碟之必要，附此敘明。
二、查被告丁○○放火燒燬現供人使人之住宅，火勢雖燒燬房屋
    西北側衣架及矮櫃，及造成客廳、廚房內部嚴重燻黑，惟尚
    未破壞該建築物之主要效用而未遂，核其所為係犯刑法第一
    百七十三條第三項、第一項之放火燒燬現供人使用之住宅未
    遂罪。又放火罪原含有毀損性質在內，放火燒燬他人住宅損
    損及牆垣、住宅內之一切用品，自無兼論毀損罪之餘地（最
    高法院二十九年上字第二三八八號、七十九年台上字第一四
    七一號判例參照），附此敘明。再被告已著手於犯罪行為之
    實行而不遂，為未遂犯，依刑法第二十五條第二項規定減輕
    其刑。爰審酌被告僅因個人感情細故，即不顧告訴人及同建
    築、相鄰住宅內眾多住戶之生命、財產安危予以縱火，惡性
    非輕，幸因鄰人發覺通知警消及時灌救始未釀成大禍，兼衡
    其犯罪手段、行為所造成之實際損害，自始未坦承犯行，犯
    後態度不佳，且未與告訴人達成和解等一切情狀，量處如主
    文所示之刑，以示懲儆。另扣案安全帽一頂及紫色雨衣一套
    ，僅係被告前往告訴人住處縱火時所著衣物，核與本案犯行
    無直接關係，爰不予宣告沒收，併此敘明。
據上論斷，應依刑事訴訟法第二百九十九條第一項前段，刑法第
一百七十三條第三項、第一項、第二十五條第二項，刑法施行法
第一條之一，判決如主文。
本案經檢察官黃明絹到庭執行職務。
中    華    民    國    99    年    9     月    23    日
                刑事第八庭    審判長法  官  陳  鴻  清
                                    法  官  曹  惠  玲
                                    法  官  劉  安  榕
以上正本證明與原本無異。
如不服本判決，應於判決送達後10日內敘明上訴理由，向本院提
出上訴書狀（應附繕本），上訴於臺灣高等法院；未敘述上訴理
由者，應於上訴期間屆滿後20日內向本院補提理由書（均須按他
造當事人之人數附繕本），切勿逕送上級法院。
                                    書記官  陳  盈  真
中    華    民    國    99    年    10    月    1     日
附錄本案論罪科刑法條全文：
中華民國刑法第173條
放火燒燬現供人使用之住宅或現有人所在之建築物、礦坑、火車
、電車或其他供水、陸、空公眾運輸之舟、車、航空機者，處無
期徒刑或7 年以上有期徒刑。
失火燒燬前項之物者，處1 年以下有期徒刑、拘役或5 百元以下
罰金。
第 1 項之未遂犯罰之。
預備犯第1 項之罪者，處1 年以下有期徒刑、拘役或3 百元以下
罰金。

司法院資訊處製作；財團法人民間司法改革基金會備份。
